臺灣高等法院刑事判決　　　　　　　　95年度上訴字第3884號
上　訴　人
即　被　告　甲○○
指定辯護人　本院公設辯護人　乙○○
上列上訴人因違反槍砲彈藥刀械管制條例案件，不服臺灣新竹地
方法院94年度訴字第895號，中華民國95年9月20日第一審判決
（起訴案號：臺灣新竹地方法院檢察署94年度偵字第5096號），
提起上訴，本院判決如下：
    主  文
上訴駁回。
    事  實
一、甲○○於民國九十二年間，在新竹市○○路假日花市以新臺
    幣五千元之代價，向某年籍姓名不詳者購得可發射金屬彈丸
    鋼珠具有殺傷力之瓦斯空氣槍一把（槍枝管制編號：000
    0000000號，含彈匣後方槍托上方連接之二氧化碳高
    壓鋼瓶一瓶）及鋼珠一包後，旋即未經許可持有之，並放置
    在其所駕駛之車牌號碼ＪＹ─五三八六號自用小客車上。嗣
    於九十四年九月十六日凌晨二時四十分許，在新竹市○○路
    九九巷七五號好歡喜汽車旅館二０五號房，因毒品案件為警
    查獲（另經檢察官聲請本院裁定觀察、勒戒後，認無繼續施
    用毒品傾向，業據檢察官另為不起訴處分）後，在新竹縣警
    察局竹東分局偵查偵訊時，乃在其上開未經許可，持有瓦斯
    空氣槍之犯罪未被發覺前，主動向該管公務員即新竹縣警察
    局竹東分局偵查隊小隊長邱炎翔自首申告犯罪，且陳述未經
    許可，持有瓦斯空氣槍之經過，並即帶警在其所駕駛之車牌
    號碼ＪＹ─五三八六號自用小客車後行李箱起出報繳扣得該
    可發射金屬彈丸鋼珠具有殺傷力之瓦斯空氣槍一把（槍枝管
    制編號：0000000000號，含彈匣後方槍托上方連
    接之二氧化碳高壓鋼瓶一瓶）及鋼珠一包，而自首接受裁判
    。
二、案經新竹縣警察局竹東分局報告臺灣新竹地方法院檢察署檢
    察官偵查起訴。
    理  由
一、前揭事實業據被告甲○○迭於警訊、偵查中、原審及本院審
    理時坦承不諱，核與證人即新竹縣警察局竹東分局偵查隊小
    隊長邱炎翔到庭證述被告自首報繳之情節相符，並有搜索扣
    押筆錄暨扣押物品目錄表在卷可稽，復有瓦斯空氣槍一把（
    槍枝管制編號：0000000000號，含彈匣後方槍托
    上方連接之二氧化碳高壓鋼瓶一瓶）及鋼珠一包扣案足資佐
    證，且扣案之瓦斯空氣槍一把（槍枝管制編號：00000
    00000號，含彈匣後方槍托上方連接之二氧化碳高壓鋼
    瓶一瓶）及鋼珠一包經送請桃園縣警察局鑑驗結果，亦認扣
    案之瓦斯空氣槍係以彈匣後方之槍托上方連接二氧化碳高壓
    鋼瓶為發射動力，槍管為金屬材質，內襯金屬管，槍管內襯
    之金屬管內徑約6mm，可發射直徑約6mm之彈丸；而扣案之鋼
    珠一包係市售之小鋼珠，每顆重約0.88g，直徑約6mm；扣案
    之瓦斯空氣槍經實際裝填扣案直徑約6mm、重約0.88g之鋼珠
    試射三次結果，經測得之鋼珠發射速度均為217公尺／秒，
    計算其彈丸動能分別為20.72、19.78、19.78焦耳，單位面
    積動能分別為73.32、69.98、69.98焦耳／平方公分。嗣再
    經原審送請內政部警政署刑事警察局鑑驗結果，亦認扣案之
    瓦斯空氣槍係仿步槍外型製造之空氣長槍，以外接高壓鋼瓶
    內氣體為發射動力；扣案之鋼珠一包均係直徑6mm之鋼珠；
    而扣案之瓦斯空氣槍經裝填直徑6mm、重約0.88g之鋼珠試射
    三次結果，經測得之鋼珠發射速度分別為206、207、206 公
    尺／秒，計算其彈丸動能分別為18.67、18.85、18.67焦耳
    ，而單位面積動能則分別為66.04、66.68、66.04焦耳／平
    方公分，此分別有桃園縣警察局九十四年十月二十五日桃縣
    警鑑字第０九四００五四九八九號、內政部警政署刑事警察
    局九十五年六月二日鑑字第０九五００三一００八號槍彈鑑
    定書附卷可稽。參以內政部警政署刑事警察局對活豬作射擊
    測試結果，彈丸單位面積動能達24焦耳／平方公分，即足以
    穿入豬隻皮肉層；另日本科學警察研究所之研究結果，亦認
    彈丸單位面積動能達20焦耳／平方公分，即足以穿入人體皮
    肉層等情，此亦有上開桃園縣警察局九十四年十月二十五日
    桃縣警鑑字第０九四００五四九八九號槍彈鑑定書檢附之殺
    傷力相關數據資料在卷足參。對照上開扣案之瓦斯空氣槍實
    際射扣案之鋼珠結果，前後六次所測得之彈丸單位面積動能
    均遠逾20焦耳／平方公分或24焦耳／平方公分以上，足證扣
    案之瓦斯空氣槍確可發射金屬彈丸鋼珠，且具有殺傷力無疑
    。據此，足見被告所為上開自白，確與事實相符。本件事證
    已臻明確，被告犯行洵堪認定。
二、核被告未經許可，持有可發射金屬彈丸鋼珠具有殺傷力之瓦
    斯空氣槍，所為係犯槍砲彈藥刀械管制條例第八條第四項之
    罪。又犯本條例之罪自首，並報繳其持有之全部槍砲、彈藥
    、刀械者，減輕或免除其刑，槍砲彈藥刀械管制條例第十八
    條第一項前段定有明文，而槍砲彈藥刀械管制條例第十八條
    第一項前段之規定，乃係刑法第六十二條但書所指之特別規
    定，自應優先適用（最高法院九十一年度臺上字第六一五號
    刑事判決意旨參照）。查本案確係被告因毒品案件為警查獲
    （另經檢察官聲請本院裁定觀察、勒戒後，認無繼續施用毒
    品傾向，業據檢察官另為不起訴處分）後，在其未經許可，
    持有瓦斯空氣槍之犯罪未被發覺前，主動向該管公務員即新
    竹縣警察局竹東分局偵查隊小隊長邱炎翔自首申告犯罪，且
    陳述未經許可，持有瓦斯空氣槍之經過，並即帶警在其所駕
    駛之車牌號碼ＪＹ─五三八六號自用小客車後行李箱起出報
    繳扣得該可發射金屬彈丸鋼珠具有殺傷力之瓦斯空氣槍一把
    （槍枝管制編號：0000000000號，含彈匣後方槍
    托上方連接之二氧化碳高壓鋼瓶一瓶）及鋼珠一包，而自首
    接受裁判等情，業據證人即新竹縣警察局竹東分局偵查隊小
    隊長邱炎翔到庭證述屬實，核與槍砲彈藥刀械管制條例第十
    八條第一項前段之規定相符，自應依該規定減輕或免除其刑
    。再本案被告未經許可持有瓦斯空氣槍之殺傷力、危害性固
    均不若時下社會氾濫之改造手槍重大，然自九十二年間起持
    有迄至自首報繳長達約二年，持有之期間非短，且固不論被
    告自首報繳之動機為何，雖確已符合自首報繳之規定，然觀
    諸其自首報繳過程，乃係因毒品案件為警查獲時，適經警試
    探性詢以是否曾涉案持有改造手槍時，被告始自行自首持有
    瓦斯空氣槍，而帶警至其所駕駛之自用小客車後行李箱起出
    報繳扣案之可發射金屬彈丸鋼珠瓦斯空氣槍，此已據證人即
    新竹縣警察局竹東分局偵查隊小隊長邱炎翔到庭證述屬實，
    亦為被告所不否認，足徵被告雖符合自首報繳之規定，然動
    機、目的究非全然純潔無瑕，參以現今社會治安不良，未經
    許可持有可發射金屬彈丸鋼珠之瓦斯空氣槍，對社會治安仍
    具有相當危害性，惟其危害性尚不若改造之手槍重大等情，
    爰僅依上開條例之規定予以減輕其刑（依刑法第六十六條之
    規定同時有免除其刑之規定者，其減輕得減至三分之二）。
    被告行為後，刑法部分條文業經修正，而於九十四年二月二
    日經總統公布，並於九十五年七月一日起施行，依修正施行
    後之刑法第二條第一項規定，行為後法律有變更者，適用行
    為時之法律。但行為後之法律有利於行為人者，適用最有利
    於行為人之法律。查被告行為時即修正施行前刑法第四十二
    條第二項規定：「易服勞役以一元以上三元以下折算一日。
    但勞役期限不得逾六個月」，又被告行為時罰金易服勞役之
    折算標準，依修正刪除前罰金罰鍰提高標準條例第二條前段
    規定，乃就其原定數額提高為一百倍折算一日，故被告行為
    時罰金易服勞役之折算標準，即以銀元一百元以上三百元以
    下折算一日，亦即新臺幣（下同）三百元以上九百元以下折
    算一日，但易服勞役之期限則不得逾六個月。惟修正施行後
    刑法第四十二條第三項乃規定：「易服勞役以新臺幣一千元
    、二千元或三千元折算一日。但勞役期限不得逾一年」，經
    比較修正前後之罰金易服勞役折算標準，應以修正後之規定
    較有利於被告；然易服勞役之期限限制則以修正前之規定較
    有利於被告。而經參酌本院實際判處被告併處罰金之金額為
    比較基準，本案乃應以修正後之規定較有利於被告，爰依刑
    法第二條第一項但書之規定，適用修正後之刑法第四十二條
    第三項前段規定諭知易服勞役之折算標準。
三、原審以被告犯行明確，適用槍砲彈藥刀械管制條例第八條第
    四項、第十八條第一項前段，刑法第二條第一項、第十一條
    前段、第四十二條第三項前段、第三十八條第一項第一、二
    款之規定，並審酌被告未經許可持有可發射金屬彈丸鋼珠之
    瓦斯空氣槍，對社會治安有潛在之相當危害性，惟念其犯罪
    後坦承犯行，態度尚稱良好，參以犯罪動機、目的、手段、
    所生危害及上開自首報繳等一切情狀，認被告甲○○未經許
    可，持有瓦斯空氣槍，處有期徒刑壹年肆月，併科罰金新臺
    幣萬元。罰金如易服勞役，以新臺幣壹仟元折算壹日。扣
    案可發射金屬彈丸鋼珠具有殺傷力之瓦斯空氣槍一把（槍枝
    管制編號：0000000000號，含彈匣後方槍托上方
    連接之二氧化碳高壓鋼瓶一瓶），係違禁物；另扣案之鋼珠
    一包，係被告所有供持有該瓦斯空氣槍發射所用之物，應分
    別依刑法第三十八條第一項第一款、第二款規定宣告沒收等
    ，經核尚屬妥適，被告上訴請求給予免刑或緩刑之判決，惟
    查被告另有贓物、違反毒品危害防制條例等罪均經判處有期
    徒刑在案，有其前案紀錄表在卷可稽，不適宜給予被告免刑
    或緩刑之宣告，是本件被告上訴為無理由，應予駁回。
據上論斷，應依刑事訴訟法第368條判決如主文。
本案經檢察官洪泰文到庭執行職務。
中　　華　　民　　國　　96　　年　　1 　　月　　9 　　日
                  刑事第七庭  審判長法  官  陳正雄
                                    法  官  蔡光治
                                    法  官  許宗和
以上正本證明與原本無異。
如不服本判決，應於收受送達後十日內向本院提出上訴書狀，其
未敘述上訴之理由者並得於提起上訴後十日內向本院補提理由書
（均須按他造當事人之人數附繕本）。
                                    書記官  沈秀容
中　　華　　民　　國　　96　　年　　1 　　月　　12　　日
